臺北高等行政法院判決
　　　　　　　　　　　　　　　　　　 93年度訴字第03667號
　　　　　　　　　　　　　　　.
原　　　告　合家達建設股份有限公司
代　表　人　甲○○（董事長）
訴訟代理人　余進來（會計師）
被　　　告　財政部臺北市國稅局
代　表　人　張盛和（局長）
訴訟代理人　丙○○
　　　　　　乙○○
上列當事人間因營利事業所得稅事件，原告不服財政部中華民國
93年9月10日台財訴字第09300335140號訴願決定（案號：第0000
0000號），提起行政訴訟。本院判決如下：
　　主  文
原告之訴駁回。
訴訟費用由原告負擔。
　　事  實
一、事實概要：原告民國（下同）89年度申報前5年核定虧損本
    年度扣除額為新台幣（下同）7,881,915元。被告原核定以
    ：85及86年度之營業收入為零元，其虧損數（管理費用）
    1,384,715元及2,167,633元，應分別按89年度房地營業收入
    比百分之61.21（土地收入＄238,943,493/房地收入＄390,
    345,373）扣除，扣除金額分別為85年度847,584元（＄1,
    384,715×61.21﹪），86年度為1,326,809元（＄2,167,633
    ×61.21﹪）連同88年度之虧損數予以剔除土地交易損失427
    ,683 元，乃核定前5年核定虧損本年度扣除額為5,279, 839
    元（7,881,915元-847,584元-1,326,809元-427,683元）。
    原告不服，申請復查，經被告以93年4月13日財北國稅法字
    第0930221444號復查決定，駁回其申請，提起訴願，亦遭決
    定駁回，原告猶表不服，遂向本院提起行政訴訟。
二、兩造聲明：
　(一)原告聲明：訴願決定及原處分均撤銷。
　(二)被告聲明：駁回原告之訴。
三、兩造之爭點：
  原告主張依所得稅法規定，同一年度之收入費用之配合，其以
  前年度虧損既經核定，應全數准予扣除，是否可採？
　(一)原告主張：
    1.按「營利事業所得稅之計算，以其本年度收入總額減除各
      項成本費用、損失及稅捐後之純益額為所得額」、「以往
      年度營業之虧損，不得列入本年度計算。但公司組織之營
      利事業，會計帳冊簿據完備，虧損及申報扣除年度均使用
      第77條所稱藍色申報書或經會計師查核簽證，並如期申報
      者，得將該管稽徵機關核定之前5年內各期虧損，自本年
      度純益額中扣除後，再行核課」，分別為所得稅法24條第
      1項、第39條所明定。
    2.原告85年及86年度營利事業所得稅既經被告核定虧損分別
      為1,384,715元及2,167,633元（另加上84年度虧損
      186,955元，87年度94,424元，88年度4,048,188元，合計
      前5年虧損7,881,915元），原告於申報89年度營利事業所
      得稅，列報之前5年核定虧損本年度扣除額，依所得稅法
      第39條規定自應准全數扣除，惟被告以「85、86年度之營
      業收入為○元，虧損數（管理費用）應按房地營收比扣除
      ，依所得稅法第24條第1項收支配合原則」。查所得稅法
      第24條第1項所謂之「收支配合原則」系指「本年度」
      ，亦即同一年度收入總額減除各項成本費用、損失及稅捐
      後之純益為所得額。換言之、按所得稅法第24條之「收支
      配合原則」，係指同一個年度在計算純益額之收入與成本
      費用之配合，而前5年虧損係自純益額中扣除。原處分書
      及訴願決定如此遽以認定，似嫌速斷。
    3.第查原告列報前5年核定虧損本年度扣除額為7,881,915元
      ，倘按被告初查，85及86年應虧損數1,384,715元及2,167
      ,633 元，應按89年度之房地營收筆百分之61.21減除其可
      扣抵額減除金額分別為85年度847,584元（$1,384,715×
      61.21%），86年度為1,326,809元（$2,167,633×61.21%
      ），合計減除2,174,393元，則原告本年度扣除額亦應為
      5,707,522元（$7,881,915-2,174,393），與原告初查核
      定本年度扣除額5,279,839之不合，併此敘明。
　(二)被告主張：
    1.次按74年度以前，因土地交易所得無免納所得稅之適用，
      故營利事業銷售房地而發生之營業費用，均得自房地收入
      項下減除，前5年核定虧損亦准自全年所得額項下減除。
      惟自75年1月1日起，土地交易所得免納所得稅，其有損失
      ，亦不得減除。又原告係以不動產興建投資及租售為業，
      其於85年度與土地所有權人洽商合建事宜，於86年度新推
      案工地為天台贏座，於89年度完工交屋，該建物工期長達
      數年，因房屋未完工無房地收入年度，而發生之營業費用
      ，仍為因銷售房地而發生。若未完工交屋年度核定之虧損
      數，由完工年度房屋交易所得項下減除，顯與所得稅法第
      24 條第1項規定，收入成本及費用配合原則不符。再者，
      財政部75年10月14日台財稅第7526740號函，有關土地交
      易所得應如何攤計該土地部分之營業費用之方式，乃係本
      於所得稅法第4條第16款第1目、土地交易所得免納所得稅
      之立法意旨，及同法第24條有關營利事業所得計算之規定
      所作之解釋。是本件原核定按房地收入比例，分攤未完工
      年度土地部分應分攤之虧損數，自前4年核定虧損減除，
      符合收入成本及費用配合原則及財政部函釋意旨。
    2.本件依所得稅法第24條第1項所定收入成本費用配合原則
      ，被告原核定以：85及86年度之營業收入為零元，其虧損
      數（管理費用）1,384,715元及2,167,633元，應分別按89
      年度出售土地占房地營業收入比百分之61.21（土地收入
      ＄238,943,493/房地收入＄390,345,373）扣除，扣除金
      額分別為85年度847,584元（＄1,384,715×61.21﹪），
      86年度為1,326,809元（＄2,167,633×61.21﹪），連同
      88年度之虧損數予以剔除土地交易損失427,683元，乃核
      定前5年核定虧損本年度扣除額為5,279,839元（7,881,
      915元-847,584元-1,326,809元-427,683元），尚無不合
      。
　　理  由
一、按「左列各種所得，免納所得稅：個人及營利事業出售土地
    ，…其交易之所得。」、「營利事業所得之計算，以其本年
    度收入總額減除各項成本費用、損失及稅捐後之純益額為所
    得額。」、「以往年度營業之虧損，不得列入本年度計算。
    但公司組織之營利事業，會計帳冊簿據完備，虧損及申報扣
    除年度均使用第77條所稱藍色申報書或經會計師查核簽證，
    並如期申報者，得將經該管稽徵機關核定之前5年內各期虧
    損，自本年純益額中扣除後，再行核課。」及「依本法第4
    條第16款第1目之規定，個人或營利事業出售之財產，其交
    易所得免稅者，如有交易損失，亦不得扣除。」分別為所得
    稅法第4條第16款第1目、第24條第1項、第39條、及同法施
    行細則第8條之4所規定。另「興建房屋出售為業之建設公司
    ，其在房屋未完成交屋前發生之營業費用，除因預售行為所
    發生之推銷費用，應按遞延費用列帳，配合房屋出售收入列
    為出售年度之費用外，管理費用部分未便併予遞延列帳。
    說明：二、管理費用係屬一般管理行政工作所發生之費用，
    與因促銷行為而發生之推銷費用，性質不同，應不得遞延列
    帳。」及「營利事業於75年1月1日以後出售房地，土地交易
    所得免徵所得，應如何攤計該土地部分之營業費用，核釋如
    說明。說明：一、…二、分攤辦法如下：（一）銷售房地所
    產生之直接費用（如土地之土地增值稅、地價稅；房屋之營
    業稅、房屋稅以及房地之印花稅、過戶登記費等）可單獨計
    算者，應分別歸屬土地房屋負擔。（二）銷售房地所發生之
    營業費用於減除上述直接費用後，難以明顯劃分者，按稅捐
    稽徵機關核定房地售價比例分攤。…」亦分別經財政部73年
    3月27日台財稅第52136號及75年10月14日台財稅第7526740
    號函釋有案。上開函釋，係財政部基於職權所為釋示，未逾
    越法律規定，自可適用。
二、本件原告89年度申報前5年核定虧損本年度扣除額為7,881,
    915元。被告原核定以：85及86年度之營業收入為零元，其
    虧損數（管理費用）1,384,715元及2,167,633元，應分別按
    89年度房地營業收入比百分之61.21（土地收入＄238,943,
    493/房地收入＄390, 345,373）扣除，扣除金額分別為85年
    度847,584元（＄1, 384,715×61.21﹪），86年度為1,326,
    809元（＄2,167,633×61.21﹪）連同88年度之虧損數予以
    剔除土地交易損失427,683元，乃核定前5年核定虧損本年度
    扣除額為5,279, 839元（7,881,915元-847,584元-1,326,
    809元-427,683元）。原告不服，循序申請復查，提起訴願
    ，均遭決定駁回，復起訴主張依所得稅法規定，同一年度之
    收入費用之配合，其以前年度虧損既經核定，應全數准予扣
    除，詳如其起訴狀事實欄所載理由等語。
三、查原告主要營業項目為經營不動產投資興建及租售業務，89
    年度營利事業所得稅結算，委任余進來會計師辦理查核簽證
    申報，原列報前5年核定虧損本年度扣除額為7,881,915元，
    係簽證調底稿案件，經被告審查結果：原告於85年度與土地
    所有權人洽商合建事宜，86年度在台北縣三重市新推案工地
    為天台贏座，於89年度完工交屋，該建物工期長達數年，因
    房屋未完工無房地收入年度而發生之營業費用，仍為因銷售
    房地而發生，若未完工交屋年度核定之虧損，全數由完工年
    度房屋交易所得項下減除，顯與所得稅法規定收入成本及費
    用配合原則不符。又財政部75年10月14日台財稅第7526740號
    函，有關土地交易所得應如何攤計該土地部分之營業費用之
    方式，乃係本於所得稅法第4條第16款第1目，土地交易所得
    免納所得稅之立法意旨，及同法第24條有關營利事業所得計
    算之規定所作之函釋，本件原告85、86年度之營業收入為0元
    ，其虧損數（管理費用）1,384,715元及2,167,633元，應分
    別按89年度房地營業收入比61.21﹪扣除，扣除金額分別為
    85年度847,584元（計算式：1,384,715×61.21﹪），86年度
    1,326,809元（計算式：2,167,633×61.21﹪），另88年度之
    虧損數予以剔除土地交易損失427,683元，乃核定前5年核定
    虧損本年度扣除額為5,279,839元（計算式：7,881,915－847
    ,584－1,326,809－427,683，參見原處分卷審查結果增減金
    額變更比較表），揆諸首揭規定及說明，自無不合。
四、至於原告主張：其以往年度虧損既經稅捐機關核定，應全數
    准予扣除，始符公允云云。查自75年1月1日起，土地交易所
    得免納所得稅，其損失，自亦不得減除，又基於收入成本費
    用配合原則，本件被告按房地收入比例，分攤未完工年度土
    地部分應分攤之虧損數，自前5年核定虧損減除，公平合理，
    原告所訴，洵不足採。
五、綜上說明，本件被告就原告89年度營利事業所得稅之核定處
    分，並無違誤，訴願決定，予以維持，亦無不合，原告起訴
    意旨，非有理由，應予駁回。
六、據上論結，本件原告之訴為無理由，依行政訴訟法第98條第
    3項前段，判決如主文。
中　　華　　民　　國　　94　　年　 　8　　月　 11  　 日
            第 三 庭 審 判 長 　法    官  王立杰
                              　法    官  王碧芳
                              　法    官  黃本仁
上為正本係照原本作成。
如不服本判決，應於送達後20日內，向本院提出上訴狀並表明上
訴理由，如於本判決宣示後送達前提起上訴者，應於判決送達後
20日內補提上訴理由書（須按他造人數附繕本）。
中　　華　　民　　國　　94　　年　 　8　　月　 11  　 日
            　　  　　　　  　　書 記 官  姚國華
